臺灣苗栗地方法院刑事判決
110年度易字第321號
公  訴  人  臺灣苗栗地方檢察署檢察官
被      告  崔瀞芸


選任辯護人  林君鴻律師
            林育瑄律師
上列被告因詐欺案件，經檢察官提起公訴（110年度偵續字第13
號），本院判決如下：
    主  文
崔瀞芸犯詐欺取財罪，處有期徒刑伍月，如易科罰金，以新臺幣
壹仟元折算壹日。
未扣案之犯罪所得新臺幣肆拾伍萬元沒收，於全部或一部不能沒
收或不宜執行沒收時，追徵其價額。
    犯罪事實
一、崔瀞芸意圖為自己不法之所有，基於詐欺取財之犯意，於民
    國108年11月27日晚間10時6分許，以通訊軟體LINE與張金蓉
    聯繫，佯稱：其友人做生意缺乏資金，需要他人投資挹注資
    金，若張金蓉投資新臺幣（下同）50萬元，每月可分得利息
    5萬元云云，致張金蓉陷於錯誤，與崔瀞芸相約於翌（28）
    日會面並交付款項，並於108年11月28日上午11時59分許，
    張金蓉在苗栗縣○○鎮○○路00號苗栗通霄郵局內，臨櫃提領現
    金45萬元後，當場將上開現金交付與崔瀞芸。嗣因張金蓉要
    求崔瀞芸簽立收據，經崔瀞芸拒絕後搭乘不知情之黃君毅所
    駕駛之車牌號碼000-0000號租賃小客車離去，始知受騙並報
    警處理。
二、案經張金蓉訴由苗栗縣警察局通霄分局報告臺灣苗栗地方檢
    察署檢察官偵查起訴。
    理  由
一、證據能力之說明
　㈠按被告以外之人於審判外之言詞或書面陳述，除法律有規定
    者外，不得作為證據，刑事訴訟法第159條第1項定有明文。
    查證人即告訴人張金蓉於警詢時所為證述，係被告以外之人
    於審判外之陳述，屬傳聞證據，經被告之辯護人於本院準備
    程序中主張上開證人於警詢時之供述，係審判外之陳述而無
    證據能力（本院卷第114、119頁），經核上開證人於警詢時
    所為證述，並無刑事訴訟法第159條之2、第159條之3規定之
    適用，復無其他傳聞法則例外之情形，自無證據能力，不得
    作為認定被告犯罪事實之基礎。
　㈡次按：
　⒈被告以外之人於偵查中向檢察官所為之陳述，除顯有不可信
    之情況者外，得為證據，刑事訴訟法第159條之1第2項定有
    明文。現行刑事訴訟法改採以當事人進行為主之訴訟制度，
    檢察官代表國家偵查犯罪、實施公訴，基於當事人一方原告
    之地位，就被告犯罪事實及訴訟條件與據以認定證據能力等
    訴訟程序上之事實，固應善盡舉證責任。然因檢察官依法有
    訊問被告、證人及鑑定人之權，證人、鑑定人且須具結，而
    實務運作時，偵查中檢察官向被告以外之人所取得之陳述，
    原則上均能遵守法律規定，不致違法取供，其可信性極高，
    為兼顧理論與實務，乃於同法第159條之1第2項明定被告以
    外之人（含被害人、證人、共同被告、共犯等）於偵查中向
    檢察官所為陳述，除顯有不可信之情況者外，均有證據能力
    ，得為證據。故被告等當事人、代理人、辯護人、輔佐人若
    主張其顯有不可信之情形者，本乎當事人主導證據調查原則
    ，自應負舉證責任，否則，被告以外之人向檢察官所為之陳
    述，毋庸另為證明，即得作為認定被告犯罪之證據。申言之
    ，爭辯存有此種例外情況者，當須提出相當程度之釋明，非
    許空泛指摘，是被告如未釋明顯有不可信之情況時，檢察官
    自無從就無該例外情形而為舉證，法院亦無庸在判決中說明
    無例外情形存在之必要。而所謂「顯有不可信」之情況，係
    指其不可信之情形，甚為顯著瞭然者，固非以絕對不須經過
    調查程序為條件，然須從卷證本身，綜合訊問時之外部情況
    ，為形式上之觀察或調查，即可發現，無待進一步為實質調
    查之情形而言。此與具有證據能力之供述證據，其實質之證
    明力如何，仍待法院綜合全辯論意旨及調查證據所得，依法
    認定者不同（最高法院96年度台上字第5559、5684號、97年
    度台上字第1069號、98年度台上字第2904號、100年度台上
    字第652號、106年度台上字第2866號、109年度台上字第179
    號判決意旨參照）。
　⒉復按刑事被告詰問證人之權利，係憲法所保障之基本人權及
    訴訟權基本內容之一，不容任意剝奪；詰問權係指訴訟上被
    告有在公判庭當面詰問證人，以求發見真實之權利，應認被
    告具有處分權，非不得由被告放棄對原供述人之反對詰問權
    。其於現行刑事訴訟制度之設計，以刑事訴訟法第166條以
    下規定之交互詰問為實踐，藉賦與當事人在公判庭當面輪流
    盤問證人，以求發見真實之機會，而辨明供述證據之真偽，
    屬於人證調查證據程序之一環。此與證據能力係指符合法律
    所規定之證據適格，而得成為證明犯罪事實存在與否之證據
    資格，性質上並非相同。偵查中檢察官為蒐集被告犯罪證據
    ，訊問證人旨在確認被告嫌疑之有無及內容，與審判期日透
    過當事人之攻防，調查證人以認定事實之性質及目的有別。
    偵查中訊問證人，法無明文必須傳喚被告使之得以在場；刑
    事訴訟法第248條第1項前段雖規定「如被告在場者，被告得
    親自詰問」，事實上亦難期被告有於偵查中行使詰問權之機
    會。此項未經被告詰問之被告以外之人於偵查中向檢察官所
    為之陳述，被告於審判中非不得放棄對原供述人之反對詰問
    權，刑事訴訟法第288條第2項前段規定「審判長對於準備程
    序中當事人不爭執之被告以外之人之陳述，得僅以宣讀或告
    以要旨代之」，即明斯旨。從而，該未經被告詰問之被告以
    外之人於偵查中向檢察官所為之陳述，除顯有不可信之情況
    者外，依刑事訴訟法第159條之1第2項規定，係屬有證據能
    力，但為未經完足調查之證據。是得為證據之被告以外之人
    於偵查中向檢察官所為之陳述，倘被告於審判中未捨棄其詰
    問權，因其先前之陳述未經被告詰問，應認屬於未經合法調
    查之證據，非為無證據能力，而禁止證據之使用。當事人對
    於詰問權既有處分之權能，則此項詰問權之欠缺，非不得於
    審判中由被告行使以補正，而完足為經合法調查之證據（最
    高法院95年度台上字第6675號、96年度台上字第1870、3923
    、4365號、97年度台上字第356、405號、99年度台上字第81
    29號、107年度台上字第1668號判決意旨參照）。
　⒊查證人張金蓉、張世雄於偵查中向檢察官所為證述，係被告
    以外之人於審判外之陳述，屬傳聞證據，然於受訊問時經檢
    察官以證人身分告以具結義務及偽證之處罰，其依法具結而
    為證述，且綜合訊問時之外部情況，為形式上之觀察或調查
    ，復未見顯有不可信之情況，自具有證據能力。被告之辯護
    人於本院準備程序中空言泛謂上開證人等於偵查中之陳述，
    均為傳聞證據而無證據能力（本院卷第114、119頁），混淆
    證據能力與證據證明力之判斷，並未釋明上開證人等於偵查
    中向檢察官所為之證述有何顯不可信之情況，容有誤會。而
    上開證人等於偵查中所為證述，雖未經被告或其辯護人於偵
    查中為詰問，但上開證人等嗣於本院審理中到庭作證，使被
    告及其辯護人有對質詰問之機會而保障被告之反對詰問權，
    復經本院於審判期日依法進行證據調查，揆諸前揭說明，證
    人張金蓉、張世雄於偵查中向檢察官所為之證述，均具有證
    據能力，業經被告及其辯護人於審判中行使詰問權，而完足
    為經合法調查之證據，自得作為認定犯罪事實判斷之依據。
　㈢本判決其餘所引用被告以外之人於審判外之陳述，檢察官、
    被告及其辯護人於本院準備程序中均表示同意作為證據（本
    院卷第114頁），且迄至言論辯論終結前均未聲明異議，本
    院審酌上開證據資料作成時之情況，認為以之作為證據應屬
    適當，依刑事訴訟法第159條之5之規定，認均有證據能力。
二、認定犯罪事實所憑之證據及理由
　㈠證據標目
　‧被告於本院準備程序及審理中之供述（本院卷第110至112、2
    07至214頁）
　‧被告之偵訊筆錄（偵卷第119至120、191至192頁）
　‧證人即告訴人張金蓉於本院審理中之證述（本院卷第155至18
    5頁）
　‧證人張金蓉之偵訊筆錄（偵卷第125至126頁，偵續卷第44、4
    6頁）
　‧證人黃君毅於本院審理中之證述（本院卷第188至195頁）
　‧證人黃君毅之警詢筆錄、偵訊筆錄（偵卷第32至33、143至14
    5頁，偵續卷第44至45頁）
　‧證人張世雄於本院審理中之證述（本院卷第197至203頁）
　‧證人張世雄之偵訊筆錄（偵卷第161至162頁，偵續卷第45至4
    6頁）
　‧指認犯罪嫌疑人紀錄表：黃君毅指認崔瀞芸（偵卷第25至29
    頁）
　‧小客車租賃定型化契約範本、車輛詳細資料報表（偵卷第53
    至61、83頁）
　‧苗栗縣警察局通霄分局通霄派出所受理各類案件紀錄表、受
    理刑事案件報案三聯單（偵卷第81、85至87頁，偵續卷第59
    頁，本院卷第62頁）
　‧張金蓉提供之中華郵政郵政存簿儲金簿封面及內頁影本（偵
    卷第63、79頁，偵續卷第65頁，本院卷第69頁）
　‧通聯調閱查詢單（偵卷第65頁）
　‧路口及郵局監視器錄影畫面擷圖（偵卷第71至77頁）
　‧張金蓉提供之收據影本、LINE帳號資料及對話紀錄擷圖（偵
    卷第67至69頁，偵續卷第61至63頁，本院卷第65頁）
　‧黃君毅提供之LINE對話紀錄翻拍照片（偵卷第149頁）
　‧被告提供之LINE對話紀錄翻拍照片（偵卷第195至214頁）
　㈡訊據被告固不否認其於108年11月27日前，即透過網際網路結
    識張金蓉，並於108年11月27日晚間10時6分許，透過LINE與
    張金蓉語音通話之事實，而對其與張金蓉於108年11月28日
    ，在苗栗通霄郵局前會面，張金蓉在上開郵局內臨櫃提領現
    金45萬元後，當場交付與被告，2人並共同前往張金蓉當時
    位於苗栗縣通霄鎮之工務所，嗣因被告拒絕簽立收據而搭乘
    黃君毅所駕駛之租賃小客車離去等節並不爭執，惟矢口否認
    有何詐欺取財犯行，辯稱：伊本不認識張金蓉，是張金蓉一
    直叫伊過去苗栗，伊第1次與張金蓉見面就在郵局對面；伊
    並未向張金蓉提及關於投資的事情；張金蓉向伊表示要前往
    美國，詢問伊可否帶張金蓉前往美國，伊表示要找旅行社辦
    理，張金蓉就請伊幫忙找旅行社，伊向張金蓉表示包含機票
    及旅行社辦理簽證，總共需5萬元；伊向張金蓉收取的是去
    美國的旅費；張金蓉在郵局將現金交給伊，拿1個郵局信封
    袋裝好，表示要給伊，伊就向張金蓉表示不用那麼多；後來
    伊拿了現金，就上車跟著前往張金蓉工務所辦公室，張金蓉
    在辦公室叫一堆人出來看，並表示伊是張金蓉女友，伊看到
    此狀況就不想繼續待在那裡，就將錢丟在張金蓉辦公室，伊
    就離開了；伊沒有將現金帶回臺北等語。
　㈢辯護人則為被告辯護稱：告訴人張金蓉所述內容前後矛盾，2
    人LINE對話紀錄中並無任何關於投資之討論，且45萬元並非
    小數目，張金蓉既稱當時已有懷疑，卻又在通話後翌日就交
    付款項給被告，顯然並非係被告邀約投資；張金蓉之說詞顯
    與客觀事證不符；被告與張金蓉間究係借貸或其他法律關係
    ，已有疑義，且張金蓉所宣稱之受騙流程並不合理，無法斷
    定45萬元即係投資款項；張金蓉當時對被告有戀愛情愫，張
    金蓉係因與被告之情感上糾紛，自認感情受騙，才對被告提
    告詐欺，被告實際上並無詐欺行為；又張世雄所為證詞內容
    多係聽聞張金蓉轉述，本質上係累加性證據，無法作為補強
    證據；被告並未收受45萬元，且並無證據足證被告行為時主
    觀上有詐欺之故意；縱認被告曾邀約張金蓉從事投資，依卷
    內證據，亦無從證明被告具有詐欺意圖或犯意，即應為有利
    於被告之認定等語。
　㈣本件依前揭各項關連證據，已堪認定下列事實：
　⒈被告於108年11月27日前，透過網際網路結識張金蓉，2人並
    以LINE相互聯繫；2人有於108年11月27日晚間10時6分許，
    以LINE語音通話約1小時10分許。
　⒉被告於108年11月28日上午11時43分許，搭乘不知情之黃君毅
    所駕駛車牌號碼000-0000號租賃小客車，前往苗栗縣○○鎮○○
    路00號苗栗通霄郵局前與張金蓉會面。
　⒊張金蓉於108年11月28日上午11時59分許，在上開郵局內，臨
    櫃提領現金45萬元後，當場將上開現金交付與被告。
　⒋被告與張金蓉於108年11月28日中午12時8分許，由張金蓉騎
    乘機車引導，被告搭乘黃君毅所駕駛之上開租賃小客車，前
    往張金蓉當時位於苗栗縣通霄鎮之工務所。
　⒌被告與張金蓉抵達上開工務所辦公室後，被告經張金蓉要求
    簽立收據，被告拒絕後搭乘黃君毅所駕駛之上開租賃小客車
    離去。
　㈤被告有於犯罪事實所示之時間，以LINE與張金蓉聯繫，對張
    金蓉佯稱友人需要他人投資挹注資金，若投資50萬元，每月
    可分得利息5萬元，並與張金蓉會面後，收受張金蓉所交付
    之現金45萬元，而對張金蓉為詐欺取財行為：
　⒈證人張金蓉於偵訊中已證稱：伊在網路上結識被告，伊與被
    告聊天，覺得與被告談得來；被告打LINE語音通話給伊，表
    示其為萬達公司董事長，要帶伊應酬，詢問伊有沒有錢請客
    ，又詢問伊資產狀況；被告表示有1位朋友缺少資金，要伊
    拿出100萬元或50萬元出來，若投資50萬元，每個月有5萬元
    利息可以拿，還叫伊不要對任何人提及此事；被告要伊拿50
    萬元給被告，被告會幫伊投資，每月會給伊5萬元，5萬元當
    作12月份獲利先行扣除，所以伊給被告45萬元；後來被告於
    108年11月28日，前來苗栗通霄找伊，當時被告戴墨鏡、口
    罩，伊就到郵局提款，並在郵局內親自將45萬元交給被告；
    因為被告表示郵局太多人，伊請被告到伊工務所辦公室簽立
    收據，工務所只有伊與工地主任張世雄；伊與被告約在伊辦
    公室寫收據，收據伊原先就已擬好，被告後來沒有簽收據，
    並表示回去臺北寫好再傳真給伊，拿了錢轉身就要搭車離開
    ，伊才知道伊被騙；張世雄當時在辦公室外面，看到被告離
    開後就詢問伊怎麼回事，伊向張世雄表示，伊給被告50萬元
    ，請被告來辦公室簽收據，但被告沒簽收據就離開，張世雄
    就表示這樣有問題，伊就報警等語。
　⒉嗣於本院審理中證稱：當時伊初次使用智慧型手機，不是很
    熟悉操作，伊在網路上看到被告崔瀞芸，就與被告認識、聊
    天，一開始伊得知被告是萬達公司董事長，伊很高興遇到貴
    人，雙方閒聊都很愉快；突然有一天被告對伊表示其友人缺
    發資金，詢問伊要不要投資，若拿出50萬元，每月就有5萬
    元收入，不用那麼辛苦在工地工作，當時伊完全相信被告，
    對被告沒有懷疑；被告沒有提及其友人經營何種公司，但伊
    完全相信被告；被告曾對伊表示，這件事千萬不能對任何人
    講，別人要來投資被告也不會同意，這個機會保留給伊，伊
    拿錢出來就好，不要害怕，當時伊就開始有點懷疑；案發前
    一天被告以LINE語音通話，叫伊先拿出10萬元作為定金，後
    來108年11月28日，伊與被告在通霄郵局見面，因為伊相信
    被告，就想說乾脆提領50萬元交給被告；伊是給被告45萬元
    ，伊表示先扣除5萬元當作12月份利息，被告點清45萬元就
    拿走了；郵局工作人員有暗示伊是否報警，但伊沒有這樣做
    ；後來伊向被告表示要簽字條，連借錢都要完成手續，本來
    伊當場要被告簽立收據，但被告表示到伊辦公室完成手續；
    到辦公室後，伊要求被告簽立收據，被告就拒絕簽收據，說
    現在科技很發達，等被告回去後再傳真，當時被告包包裡面
    都是伊交付的現金，就急著要離開；被告沒有簽收據，此後
    亦沒有匯利息5萬元給伊；伊走出辦公室後，張世雄等人就
    詢問伊什麼事情，伊不好意思講，就表示被告大概有問題，
    但伊當時認為每個月有5萬元可以拿，又很相信被告，才將
    現金交給被告，讓被告搭車離開；被告並為向伊借款，被告
    表示自己很有錢，是要伊投資其友人；伊確實有與被告談到
    去美國的事情，伊表示伊沒有去過美國、想去美國旅遊，但
    伊沒有說要去華府參觀，也沒有請被告代辦去美國旅遊；伊
    只是禮貌上說說客套話，真的要去美國也不可能，因為伊還
    要工作；當時被告利用好感取得伊的信任，讓伊放下警戒心
    ，但伊與被告並非男女朋友關係，2人沒有感情上的問題等
    語。
　⒊證人張世雄於偵訊及本院審理中則證稱：案發當時伊係工地
    主任，108年11月28日中午伊在工地，伊看到張金蓉騎乘機
    車進入工地，後面跟著1輛黑色轎車，伊看到張金蓉與1名戴
    墨鏡、口罩的女子一起進入工務所辦公室，辦公室內只有張
    金蓉與該名女子2人；伊與其他同事在辦公室門口外面，伊
    沒有聽到2人交談內容；後來該名女子與張金蓉一起走出來
    ，該名女子走在前面，之後上車離開；後來該名女子離開後
    ，伊等就詢問張金蓉該名女子身分，張金蓉回答是1位網路
    上認識的朋友，是來拿錢的；伊反問張金蓉該名女子是來拿
    什麼錢，張金蓉則答稱該名女子有1個投資機會，投資50萬
    元，每月可獲得5萬元，是金錢上投資；張金蓉就去郵局提
    領45萬元，本來張金蓉想投資50萬元，但將第1期報酬5萬元
    扣除，實際上給該名女子45萬元；張金蓉向伊表示錢交給該
    名女子，想要寫收據，就到工務所辦公室，伊向張金蓉詢問
    該名女子最後有無寫收據，張金蓉回答該名女子很生氣，不
    想簽字據就離開了，最後沒有簽立收據；伊就向張金蓉表示
    伊認為張金蓉被騙了；伊並未聽聞張金蓉提及去美國玩或旅
    費的事情，但張金蓉曾表示想去臺北看該名女子，被該名女
    子拒絕等語。
　⒋觀諸張金蓉、張世雄上開證述內容，就張金蓉於108年11月27
    日前，即已透過網際網路結識被告，2人以LINE相互聯繫，
    而被告於108年11月27日晚間10時6分許，與張金蓉以LINE語
    音通話，並對張金榮佯稱友人做生意缺乏資金，需要他人投
    資挹注資金，若張金蓉投資50萬元，每月可分得利息5萬元
    ，且可先行提供10萬元作為定金等訊息，致張金蓉陷於錯誤
    ，誤認有上開投資機會，因而與被告相約於翌（28）日會面
    並交付所謂投資款項，張金榮乃於前揭時間，在苗栗通霄郵
    局內，臨櫃提領45萬元後，以投資50萬元，復先行扣除12月
    份利息5萬元為由，當場將上開現金45萬元交付與被告之緣
    由、過程，以及張金蓉交付上開現金後，與被告一同前往張
    金蓉當時任職工地之工務所辦公室，並要求被告簽立收據，
    卻遭被告拒絕後隨即搭乘黃君毅所駕駛之上開租賃小客車離
    去等重要情節，均已有翔實完整之證述，且張金蓉、張世雄
    歷次證述內容均大致相符，前後並無重大歧異、瑕疵可指，
    倘非親身經歷之事，尚難為此具體切實之陳述，又張金蓉、
    張世雄所述主要情節均互核相符，並無明顯矛盾出入，當非
    任意虛構捏造可得，亦與證人黃君毅於警詢、偵訊及本院審
    理中之證述情節核無齟齬，復有前揭客觀事證可資參佐；而
    被告於偵訊及本院審理中仍供稱：伊向張金蓉收取的是去美
    國的旅費，但伊沒有證據證明；伊並未向張金蓉提及關於投
    資的事情；伊本不認識張金蓉，案發前2人不熟，且沒有見
    過面等語（偵卷第120、191至192頁，本院卷第111至112、2
    08、212頁），顯然上開所謂投資機會一事自始即不存在，
    被告對此亦有所認知，又被告收受上開現金後，2人間既未
    簽立任何文書憑據，復未見被告有主動聯繫張金蓉退還上開
    現金等情形，足見被告明知上開所謂投資50萬元，每月可分
    得5萬元之投資機會並非實在，仍向張金蓉佯稱前揭虛偽內
    容，使張金蓉對於實情有所誤認，因而與被告相約會面，當
    場交付上開現金45萬元與被告，確係對張金蓉施以詐術，致
    張金蓉陷於錯誤，交付財物與被告之詐欺取財行為，至為明
    確。從而，被告客觀上有對張金蓉施以詐術，致張金蓉陷於
    錯誤，因而交付財物與被告之詐欺取財行為，主觀上具有詐
    欺取財之犯意，洵堪認定。
　㈥被告雖以前揭情詞置辯，惟查：
　⒈被告於偵訊中先以張金蓉所交付之上開現金係作為張金蓉請
    託被告代辦前往美國旅遊之費用為其辯解，另稱：張金蓉有
    約伊，表示自己想去美國玩，並請伊幫忙處理，因為張金蓉
    在通霄工作，伊就請黃君毅搭載伊前往通霄；張金蓉詢問伊
    需要多少錢，伊回答3、5萬元，後來伊與張金蓉約在郵局見
    面，本來說好5萬元，張金蓉就去領了一疊現金給伊，伊對
    張金蓉表示不用那麼多，張金蓉表示去美國住宿需要錢，後
    來伊跟著去張金蓉工作地點，之後就回臺北了；那些錢是張
    金蓉要去美國的旅費，倘若張金蓉不想去美國可以說，不用
    去報警；案發當日張金蓉有打電話叫伊退還款項，但也要伊
    有空；張金蓉竟然告伊詐欺，伊會將錢返還等語，復供稱：
    伊沒有證據證明伊所收受之上開現金係張金蓉要去美國的旅
    費；伊尚未返還款項，因為伊不想與張金蓉聯絡；伊當時說
    只要5萬元，但張金蓉就領錢給伊，伊向張金蓉詢問為何如
    此多錢，張金蓉表示就放在伊那裡等語，又改稱：上開現金
    是張金蓉要伊成為女友才送伊的，既然係送伊的，伊就不用
    返還等語。嗣於本院審理中再改稱：張金蓉想去美國，請伊
    幫忙找旅行社，伊向張金蓉表示包含機票及辦理簽證，總共
    需5萬元；伊是要向張金蓉拿5萬元，張金蓉一直要送來；張
    金蓉在郵局提領現金，結果提領了45萬元交給伊，伊表示只
    需要5萬元，機票不用那麼多錢；至於為何張金蓉給伊45萬
    元，這要問張金蓉；張金蓉將上開現金交給伊，伊就放在皮
    包內，張金蓉叫伊去工務所辦公室後，叫一堆人出來看，並
    表示伊是張金蓉女友，伊就將上開現金拿出來丟在辦公室，
    伊就離開了等語，另稱：伊只有站在張金蓉辦公室門口，連
    進都沒有進，然後伊就將裝有上開現金的紙袋從伊皮包拿出
    來，朝辦公室的櫃子或桌子一放，伊很生氣，轉頭就走，並
    向張金蓉表示再電話連絡，伊會找律師與張金蓉聯絡；伊沒
    有拿張金蓉的錢，當然不願意簽立收據；伊也不想幫張金蓉
    代辦等語。衡諸被告上開所持辯詞，就其向張金蓉收取上開
    現金之原因、過程為何，是否確係所謂受託代辦張金蓉尋找
    旅行社前往美國之旅費等費用，抑或張金榮所贈與，以及張
    金蓉何以當場交付45萬元與被告，乃至被告究竟有無收受上
    開現金，並將之攜回臺北等節，說詞前後反覆不一，多有矛
    盾齟齬，是否可信，已殊值懷疑；又其所辯內容，不但與證
    人張金蓉、張世雄前揭證述內容大相逕庭、顯有扞格，而倘
    如被告所辯，上開款項既係作為張金蓉請託被告代辦前往美
    國旅遊之費用，則何以被告收取上開現金，並與張金蓉前往
    其工務所辦公室後，卻拒絕簽立相關文書憑據，隨即搭乘黃
    君毅所駕駛之上開租賃小客車離開，復未再主動與張金蓉聯
    繫或返還款項，凡此亦難謂與事理常情全無違背，更不乏諸
    多啟人疑竇之處，甚難遽信。況被告於偵查中已一度自承其
    確有收受上開現金45萬元，並表示將返還張金蓉，益見被告
    上開所辯，顯屬事後推託圖卸之詞，究無可採，尚不足執此
    而為對被告有利之認定。是參合前揭說明，辯護人上開辯稱
    本件無從證明被告有詐欺取財行為或犯意等節，容屬誤會，
    非可憑採。
　⒉另辯護人上開辯稱張金蓉之證詞前後矛盾，並與客觀事證不
    符，且其宣稱之受騙過程並非合理；又張世雄之證詞多係聽
    聞張金蓉轉述，本質上係累加性證據，不足作為補強證據等
    語。惟查，上開證人張金蓉於偵訊及本院審理中，就張金蓉
    於108年11月27日晚間10時6分許，究係主動撥打LINE語音通
    話予被告，或接聽被告所撥打之語音通話；被告何時即已對
    張金蓉提及上開投資機會等細節，所述固與卷內事證有所出
    入，或略有不一致之處，惟此或係因距案發時已相隔久遠，
    致影響證人記憶內容，而上開證人囿於人類記憶力有限，難
    期均能精準還原當時情景，且證人各次對於問題之掌握程度
    及其回答之嚴謹程度容有差異，當無從苛求其每次證述均能
    為完整無誤之表達，而全無前後出入或歧異；況證人張金蓉
    就被告確有向其佯稱有上開所謂投資機會，並於收受上開現
    金後，逕自搭乘黃君毅所駕駛之上開租賃小客車離去等主要
    情節，均已證述明確，業如前述，即尚難僅因證人未能將案
    發當時之全部細節逐一還原，或證人前後表達略有差異，遽
    認證人所述全部不可採信。又被害人對於事物之理解及判斷
    能力，本因其智識程度、生活經驗及所處環境等主客觀條件
    而有不同，未可一概而論，自無從逕以被告所施用之詐術內
    容未盡合乎常情，或被害人一時失察、未能即時警覺等節，
    反謂被害人所述被害過程並非合理，或以此遽認被告無施用
    詐術之行為。是辯護人此部分所辯，亦有誤會，尚非的論。
    另查，證人張金蓉前揭證述內容，與證人張世雄所述情節互
    核相符，並無明顯矛盾出入，因認以證人張金蓉上開證詞，
    與證人張世雄證詞相互印證，綜合判斷，客觀上得以確保所
    證述內容之真實性，已足以證明被告上開詐欺取財之犯罪事
    實，並經本院詳述如前，參諸證人張世雄前揭證述內容，就
    其當場目擊被告與張金蓉進入工務所辦公室，被告嗣又搭車
    離開，乃至被告離開後，其當場詢問張金蓉，並得知張金蓉
    受騙過程等節，均係就證人所親自見聞或經歷之事項所為之
    陳述，並非聽聞自張金蓉在審判外之陳述而為之轉述，自非
    屬具有同一性或重複性之累積證據，則辯護人此部分所辯，
    容屬誤會，究難遽採。
　㈦綜上所述，本件事證已臻明確，被告犯行洵堪認定，自應依
    法論科。
三、法令之適用
　㈠罪名及處罰條文
　　核被告所為，係犯刑法第339條第1項之詐欺取財罪。
　㈡易刑處分之折算標準
　　刑法第41條第1項前段
　㈢沒收
　　被告自告訴人張金蓉所詐得之上開現金45萬元，為其犯罪所
    得，且迄未實際合法發還被害人張金蓉，是上開犯罪所得雖
    未扣案，仍應依刑法第38條之1第1項前段、第3項規定，宣
    告沒收，並於全部或一部不能沒收或不宜執行沒收時，追徵
    其價額。
四、量刑理由
　㈠本件為被告向告訴人張金蓉佯稱有投資機會，以此詐取現金4
    5萬元之案件。被告利用結識張金蓉並獲得其信任之機會，
    佯稱有上開投資機會，可獲取每月固定利息，以此方式誆騙
    張金蓉，致其當場交付現金45萬元，所為實不足取，就其犯
    罪動機而言，並無特別應予斟酌之情事，復衡諸被告所詐得
    之財物，金額高達45萬元，所侵害財產法益之情節及程度難
    謂輕微，迄未歸還張金蓉，亦未與其達成和解或賠償其損害
    等情，則被告之行為責任，在同類型事案中，尚無應予從輕
    斟酌之餘地，應屬中度之範疇。
　㈡另考量被告並無詐欺取財前科紀錄，犯後雖坦承部分行為，
    仍持若干說詞，於本院審理中迭對被害人出言不遜之態度，
    難認被告對於本件犯行相應之責任有所體認，致本院無從在
    此層面上對被告為有利之認定，另參以張金蓉之意見，被告
    自述所受教育程度為大學肄業，目前為公司負責人，經濟來
    源仰賴自美國之收入，爰以行為人之責任為基礎，並審酌上
    開各情等一切情狀，量處如主文所示之刑，併諭知易科罰金
    之折算標準。
據上論斷，依刑事訴訟法第299條第1項前段，判決如主文。
本案經檢察官黃棋安提起公訴，檢察官蕭慶賢到庭執行職務。
中　　華　　民　　國　　111 　年　　8 　　月　　16　　日
　　　　　　　　　刑事第一庭　審判長法　官　陳茂榮
　　　　　　　　　　　　　　　　　　法　官　柳章峰
　　　　　　　　　　　　　　　　　　法　官　高御庭
以上正本證明與原本無異。
如不服本判決應於收受送達後20日內向本院提出上訴書狀，並應
敘述具體理由；其未敘述上訴理由者，應於上訴期間屆滿後20日
內向本院補提理由書（均須按他造當事人之人數附繕本）「切勿
逕送上級法院」。告訴人或被害人如對於本判決不服者，應具備
理由請求檢察官上訴，其上訴期間之計算係以檢察官收受判決正
本之日期為準。
中　　華　　民　　國　　111 　年　　8 　　月　　16　　日
　　　　　　　　　　　　　　　　　　書記官　林怡芳
附錄本案論罪科刑法條全文：
中華民國刑法第339條
（普通詐欺罪）
意圖為自己或第三人不法之所有，以詐術使人將本人或第三人之
物交付者，處5年以下有期徒刑、拘役或科或併科50萬元以下罰
金。
以前項方法得財產上不法之利益或使第三人得之者，亦同。
前二項之未遂犯罰之。